臺灣橋頭地方法院民事裁定
108年度消債更字第192號
聲請人即債  林心蓮  
務人                  
代  理  人  蔡駿民  法扶律師
上列當事人因消費者債務清理事件聲請更生，本院裁定如下：
    主  文
聲請人林心蓮自民國一百零九年三月十九日下午四時起開始更生
程序。
命司法事務官進行本件更生程序。
    理  由
一、聲請意旨略以：聲請人即債務人林心蓮前向金融機構辦理消
    費借貸、信用卡契約等，致積欠無擔保債務計新臺幣（下同
    ）1,173,271元，因無法清償債務，乃於民國108年6月間向
    本院聲請前置調解，因無法負擔債權人所提還款方案而於同
    年7月18日調解不成立，因聲請人有不能清償債務或有不能
    清償之虞，復未經法院裁定開始清算程序或宣告破產，爰依
    法聲請准予裁定更生等語。
二、按「債務人不能清償債務或有不能清償之虞者，得依本條例
    所定更生或清算程序，清理其債務。」消費者債務清理條例
    （下稱消債條例）第3條定有明文。衡以消費者與金融機構
    間債之關係之發生，係依契約自由原則及相互間之信賴為基
    礎，此為社會經濟活動得以維繫及發展之重要支柱，債務人
    經濟窘迫，固不應任其自生自滅，債權人一方之利益，仍不
    能因之摒棄不顧。是債務人於協商程序中，自應本於個人實
    際財產及收支狀況，依最大誠信原則，商討解決方案。如終
    究不能成立協商，於聲請更生或清算時，法院審酌上開條文
    所謂「不能清償或有不能清償之虞」，自宜綜衡債務人全部
    收支、信用及財產狀況，評估是否因負擔債務，而不能維持
    最基本之生活條件；所陳報之各項花費，是否確屬必要性之
    支出；如曾有協商方案，其條件是否已無法兼顧個人生活之
    基本需求等情，為其判斷之準據。
三、經查：
  ㈠聲請人前向各金融機構辦理消費借貸、信用卡契約等，致現
    積欠無擔保債務至少1,173,271元，前即已因無法清償債務
    ，而於108年6月間向本院聲請前置調解，因無法負擔債權人
    所提還款方案而於108年7月18日調解不成立等情，有債權人
    清冊、財團法人金融聯合徵信中心前置協商專用債權人清冊
    、信用報告、調解筆錄等件在卷可稽【見本院108年度司消
    債調字第189號卷（下稱消債調卷）第7頁、第10至14頁、第
    72至74頁】，堪信為真實。
  ㈡聲請人現任職於日光月半導體製造股份有限公司擔任作業員
    ，依108年5月至9月薪資明細單所示，此期間薪資總額為145
    ,267元，核每月平均薪資約29,053元，而其名下僅93年出廠
    之無殘值車輛，及台灣人壽保險解約金16,854元，107年度
    申報所得僅470元，現勞工保險投保薪資23,100元等情，有
    財產及收入狀況說明書、勞工保險被保險人投保資料表、綜
    合所得稅各類所得資料清單暨國稅局財產歸屬資料清單、薪
    資明細單、薪資轉帳存摺內頁、台灣人壽保險股份有限公司
    108年11月18日台壽字第1080005975號函附卷可稽（見消債
    調卷第5至6頁、第15至19頁、本院卷第9至18頁、第60頁）
    。則查無聲請人有其他收入來源，佐以聲請人提出薪資明細
    單為證，則以聲請人主張之收入來源，應全非虛罔，是以薪
    資明細單所示每月平均薪資29,053元作為核算其現在償債能
    力之基礎，應能反映真實收入狀況。
  ㈢至支出部分，聲請人主張需扶養父母，每月主張扶養費10,00
    0元。按直系血親相互間，互負扶養之義務，民法第1114條
    第1 款定有明文。查聲請人父親林○○、母親鄭○○，每月各領
    有國民年金3,945元、3,628元，107年度申報所得甚低，僅
    母親名下有供其等居住之房屋、土地等情，有戶籍謄本、綜
    合所得稅各類所得資料清單暨國稅局財產歸屬資料清單、領
    取年金之存摺內頁等附卷可證（見消債調卷第23頁、本院卷
    第19至29頁、第37至42頁）。扶養費用部分，依消債條例第
    64條之2第1、2項，並參照消民法第1118、1119條規定，其
    負扶養義務之程度，亦應考量其目前身負債務之窘境，所負
    擔之扶養義務能力，自非比一般，在無其他更為詳實之資料
    可供佐證之情形下，故本院認定以109年度高雄市最低生活
    費標準之1.2倍15,719元為標準，則扣除國民年金與2名手足
    分擔父母扶養費後，聲請人每月應支出扶養費應以7,955元
    為度【計算式：（15,719×2－7,573）÷3＝7,955】，聲請人就
    此主張支出10,000元，尚屬過高。至聲請人個人日常生活必
    要費用部分，審酌聲請人負債之現況，基於社會經濟活動之
    互賴及誠信，該日常生活所需費用，自應節制開支，不得有
    超越一般人最低生活標準之享受，否則反失衡平，本院依消
    債條例第64條之2第1項，參酌衛福部社會司所公告歷年最低
    生活費標準，109年度高雄市最低生活費標準13,099元之1.2
    倍為15,719元，則聲請人每月最低生活費除有特殊情形並有
    證據證明者外，自宜以此為度，始得認係必要支出。然聲請
    人主張每月個人必要生活費為12,000元，尚低於上開標準甚
    多，自屬可採。
  ㈣綜上所述，以聲請人現每月之收入29,053元為其償債能力基
    準，扣除其每月扶養費7,955元及個人必要生活費12,000元
    後僅餘9,098元，而聲請人目前負債總額為1,173,271元，扣
    除保險解約金16,854元後，債務餘額為1,156,417元，以上
    開餘額按月攤還結果，約10年餘期間始能清償完畢，堪認聲
    請人確有不能清償債務或有不能清償之虞之情事。從而，聲
    請人主張已不能清償債務，聲請本院准予更生，依所舉事證
    及本院調查結果，即無不合。
四、末按「法院開始更生程序之裁定，應載明其年、月、日、時
    ，並即時發生效力。」、「法院裁定開始更生或清算程序後
    ，得命司法事務官進行更生或清算程序，必要時得選任律師
    、會計師或其他適當之自然人或法人一人為監督人或管理人
    。」消費者債務清理條例第45條第1 項、第16條第1 項分別
    定有明文。本件聲請人其目前收入及財產狀況，不能履行債
    務，依聲請人其目前收入及財產狀況，未償之債務亦屬不能
    清償，有如上述。此外，復查無聲請人有消費者債務清理條
    例第46條各款所定駁回更生聲請等事由，從而，聲請人聲請
    更生，洵屬有據，應予准許，爰命司法事務官進行本件更生
    程序。
五、依消費者債務清理條例第11條第1 項、第45條第1 項、第16
    條第1 項，裁定如主文。
中　　華　　民　　國　 109　　年　　3 　　月　　19　　日
              　　民事庭　法　官　李姝蒓
以上正本係照原本作成。
本裁定已於109年3月19日下午4 時公告。
本裁定不得抗告。
中　　華　　民　　國　 109　　年　　3 　　月　　19　　日
  　                      書記官　郭南宏